【裁判字號】    95,訴,358
【裁判日期】    951215
【裁判案由】    給付買賣價金
【裁判全文】
臺灣高雄地方法院民事判決               95年度訴字第358號
原      告  堡安消防股份有限公司
法定代理人  丁○○
訴訟代理人  陳裕文律師
            楊靖儀律師
            侯勝昌律師
複代理人    丙○○
被      告  陞太企業有限公司
法定代理人  甲○○
訴訟代理人  乙○○
上列當事人間給付買賣價金事件，本院民國95年12月1 日言詞辯
論終結，判決如下：
  主  文
被告應給付原告新台幣壹佰陸拾壹萬陸仟肆佰伍拾肆元，及自民
國九十五年二月七日起至清償日止，按週年利率百分之五計算之
利息。
訴訟費用由被告負擔。
本判決於原告以新台幣伍拾肆萬元供擔保後得假執行。
  事實及理由
一、本件被告經合法通知，未於言詞辯論期日到場，核無民事訴
    訟法第386 條各款所列情形，爰依原告聲請，由其一造辯論
    而為判決。
二、原告起訴主張：被告陞太企業有限公司於民國91年間承攬台
    灣電力股份有限公司（下稱台電公司）路北Ｅ／Ｓ變電所新
    建工程中之水電消防空調工程（下稱系爭工程），因而於同
    年7 月5 日與原告簽訂買賣合約書（下稱系爭合約書）購買
    相關消防器材，總價金新台幣（下同）18,900,000元，相關
    消防器材皆已交付，系爭工程並於92年10月28日經台電公司
    驗收合格，93年11月11日經消防主管機關檢查通過，而被告
    尚有(1)第1 至第5 期工程款628,396 元、(2)依約台電驗收後
    應給付之工程款5 ％即945,000 元、(3)追加材料款39,658元
    、(4)追加工程委託製圖費8,400 元，合計1,616,454 元未為
    給付，依民法第367 條請求給付買賣價金及法定遲延利息，
    並聲明：(一)被告應給付原告1,616,454 元，及自起訴狀繕本
    送達翌日起至清償日止，按週年利率百分之五計算之利息；
    (二)原告願供擔保請准宣告假執行。
三、被告答辯：被告向訴外人猛揮營造股份有限公司（下稱猛揮
    公司）承攬系爭工程，工程期限於92年7 月20日到期，消防
    器材設備部分向原告購買，惟原告尚有高壓軟管、選擇閥、
    高壓逆止閥型式等未交貨，合計303,873 元，且因原告遲延
    交貨，致被告(1)需加班趕工，增加加班費用支出；(2)因逾期
    完工，被猛揮公司扣款600,000 元；(3)猛揮公司遲延付款，
    造成被告公司周轉困難導致不便及利息損失；兩造間交易往
    來逾20年，被告非無理由而不付款，並聲明：原告之訴駁回
    。
四、原告主張：被告因承攬系爭工程，因而向原告購買相關消防
    器材，總價金18,900,000元，系爭工程於92年10月28日經台
    電公司驗收合格，93年11月11日經消防主管機關檢查通過，
    而被告尚有(1)第1 至第5 期工程款628,396 元、(2)依約台電
    驗收後應給付之工程款5 ％即945,000 元、(3)追加材料款
    39,658元、(4)追加工程委託製圖費8,400 元，共1,608,054
    元未為給付之事實，業已提出買賣合約書、高雄縣政府消防
    局函、被告製作之請款明細表各1 份及台電公司查驗報告2
    份附件可稽（詳卷第8 頁起）並為被告所不爭，堪信為真實
    。
五、關於原告就相關消防器材有無尚未給付者：
    被告抗辯原告就相關消防器材，尚有高壓軟管、選擇閥、高
    壓逆止閥型式等未給付之事實，為原告所否認，辯稱：原告
    係依被告所提出之請款明細表請求給付，顯見原告就系爭合
    約應給付之貨品均已給付等語。經查，依被告自承真正之請
    款明細表（詳卷第17頁）所示，其右上方記載94年9 月23日
    製表，緊接於正上方標明該表為系爭工程原告（記載為：堡
    安消防器材）已請款明細表，而最下方繕印被告公司名稱、
    設址處所，並蓋用被告統一發票專用章，則該表顯係被告公
    司於上開時日所出具之系爭工程請款明細資料，而該請款明
    細表由上而下依序逐一記載原告因系爭工程已領各款項金額
    及其合計，其次臚列除追加工程委託製圖費8,400 元外之本
    件原告請求各項金額（該追加工程委託製圖費應為給付業經
    被告於本案準備程序進行中所自認，詳卷第84頁），並予合
    計列為尚未請領金額，再接續於尚未請領金額下方，記載扣
    款項目及金額，最後以尚未請領金額減去扣款金額，得出實
    際應付金額為67,994元，以該請款明細之計算結果，被告因
    系爭工程尚應給付原告之金額已極有限，即應付金額幾已完
    全給付，足見該請款明細表之計算模式，即為被告對系爭合
    約應付款、扣款之看法，應付款項、應扣款項，及如何抵充
    等，均已於該請款明細表中充分表現無遺。而其中扣款項目
    並未有上開高壓軟管、選擇閥、高壓逆止閥型式等尚未給付
    應扣款之記載，足見被告製作上開請款明細表時，並未認系
    爭合約有何高壓軟管、選擇閥、高壓逆止閥型式等尚未給付
    應扣款之情事，則其上開應給付貨品尚未給付應予扣款之所
    辯，衡情即難認與事實相符，自無可採。
六、關於原告就相關消防器材之交付有無遲延：
  (一)按當事人主張有利於己之事實，就其事實有舉證之責任，民
    事訴訟法第277 條前段定有明文；而負舉證責任之一方所證
    明者如尚不足以推認其主張之事實，縱不負舉證責任之一方
    就其主張之事實不能證明或陳述不明、或其舉證猶有疵累，
    仍難認負舉證責任之一方已盡其舉證責任，自不得為其有利
    之認定，亦有最高法院91年度台上字第1613號判決意旨可供
    參酌。又在債務不履行，債務人所以應負損害賠償責任，係
    以有可歸責之事由存在為要件，故債務人苟證明債之關係存
    在，債權人因債務人不履行債務（給付不能、給付遲延或不
    完全給付）而受損害，即得請求債務人負債務不履行責任，
    如債務人抗辯損害之發生為不可歸責於債務人之事由所致，
    即應由其負舉證責任，如未能舉證證明，自不能免責，並有
    最高法院82年度台上字第267 號判決意旨可資參照。從而當
    事人如主張因他方遲延給付而受有損害，即應就債之關係存
    在、他方有給付遲延情形，及因遲延受有損害各節負舉證責
    任，如所證尚不足以推認其主張之事實，縱不負舉證責任之
    一方就其主張之事實不能證明或陳述不明、或其舉證猶有疵
    累，仍難認請求損害賠償之一方已盡其舉證責任，自不得為
    其有利之認定。
  (二)被告答辯：其向猛揮公司承攬系爭工程，工程期限於92 年7
    月20日到期之事實，業據提出猛揮公司向其催趕系爭工程之
    存證信函2 份、台電公司就系爭工程之採購投標須知1 份（
    詳卷第230 頁起、第70頁），及援引原告所提出之上開台電
    公司查驗報告2 份為證，並為被告所不爭，堪信為真實。惟
    其另答辯：其向猛揮公司承作系爭工程逾期，係因原告遲延
    交貨所致之事實，則為原告所否認，辯稱：依約定，原告交
    付本件相關消防器材，應配合工地現場施工進度，原告未有
    遲延，亦未造成被告任何損害等語。經查，被告向猛揮公司
    承攬系爭工程所約定之工程期限即便為92年7 月20日，至多
    顯示被告應期望原告配合於上開工程期限前交貨，然兩造間
    對於系爭工程訂購之消防器材應於何時交貨，仍應視雙方所
    定契約而定，尚非以被告與前手猛揮公司所簽訂之契約得以
    直接推斷。而依兩造簽訂之系爭合約書第五條關於交貨時間
    之約定，其記載為：「配合工地施工進度」，第1 點並約定
    ：「買方（指被告）需於5 天前通知賣方（指原告）」，如
    需特殊之定製品（例如‧‧‧‧）買方需於1 個月前通知賣
    方，進口部分需於3 個月前」，由交貨時間配合工地施工進
    度之約定，雖可認原告交付本件消防器材時間與被告及猛揮
    公司簽訂之契約有所關連，然所謂「現場施工進度」，解釋
    上當指系爭工程除消防器材外，其他項目之實際施作情形，
    即原告應配合工地其他項目之施作情形交貨，而非指原告應
    依猛揮公司要求被告施作之進度交貨，故被告所提出之上開
    猛揮公司寄發之存證信函、台電公司投標須知及查驗報告，
    至多僅可證明被告與猛揮公司間就系爭工程所約定之工程期
    限，惟尚無法顯示兩造間就系爭工程所約定之交貨期限，從
    而亦無法依上開文件推認原告應交貨之時間，則即使被告所
    提出原告於92年9 月仍有交貨之客戶交易明細表（詳卷第47
    頁）為真正，仍無法證明原告有何交貨遲延之情形。又被告
    雖另提出其支付第1 期請款即定金之支票1 紙、（詳卷第第
    39頁），然該支票至多僅能證明其已交付上開款項，尚無法
    證明被告應於何時交付系爭消防器材，或交付時有無遲延。
    此外被告就現場施工情形，何時通知原告交付貨品，及原告
    有何遲延之詳情，均未予以說明並舉證以實其說，依上開規
    定及最高法院判決意旨，即便原告未提出任何反證，仍難認
    原告交付本件消防器材有何遲延而為被告有利之認定。
  (三)被告另抗辯：因原告遲延交貨，導致其(1)需加班趕工，增加
    加班費用支出；(2)因逾期完工，被猛揮公司扣款600,000 元
    ；(3)猛揮公司遲延付款，造成被告公司周轉困難導致不便及
    利息損失之事實，亦為原告所否認。經查，如上所述，被告
    未能舉證證明原告交付消防器材有何遲延，則即使被告因系
    爭工程有何損害，已難認該損害與原告有何關連。而被告對
    於因系爭工程所造成之損害，除猛揮公司扣款部分列舉金額
    ，並提出其請求猛揮公司付款之函件1 份外，其餘僅抗辯受
    有損害，然均未說明詳情，又未舉證證明之，至其雖提出請
    求猛揮公司付款函件1 份（詳卷第109 頁），然該函件內容
    僅係其向猛揮公司說明財物如何吃緊，請求儘早付款之單方
    面意思表示，尚難認確有何損害或該損害與原告有何關連；
    其次扣款部分說明雖屬具體，然未能證明原告有何遲延，況
    即使有所損害亦未說明與原告有關已如前述，則是否遭猛揮
    公司扣款，即與本案無關，亦無調查之必要。從而依上開規
    定及最高法院判決意旨，仍難認被告因原告之遲延而受有何
    損害。
  (四)依上論述，被告就其所辯因原告給付遲延受有損害之有利事
    實，既無法證明原告有何遲延，且其所辯之大部分損害均非
    明確復無法舉證證明，依上開法律規定及最高法院裁判意旨
    ，即難為其有利之認定。
七、綜上所述，本件被告因系爭工程向被告購買相關消防器材，
    原告已依約交付器材，被告尚有價金1, 616,454元未為給付
    ，則原告依民法第367 條請求被告給付上開未給付價金及自
    起訴狀繕本送達翌日即95年2 月7 日起至清償日止按週年利
    率5 ％計算之法定遲延利息，依法即無不合，應予准許。
八、原告陳明願供擔保以代釋明聲請宣告假執行，核無不合，爰
    酌定相當擔保金額，予以准許。
九、本件事證已臻明確，兩造其餘主張、抗辯及所提證據，均不
    影響上開論斷，爰不一一論述，併此敘明。
十、據上論結，本件原告之訴為有理由，依民事訴訟法第385 條
    第1 項前段、第78條、第390 條第2 項，判決如主文。
中    華    民    國    95    年    12    月    15    日
                  民事第一庭審判長法  官  陳嘉惠
                                  法  官  廖純卿
                                  法  官  鄭峻明
正本係照原本作成。
如不服本判決，應於送達後20日內，向本院提出上訴狀並表明上
訴理由，如於本判決宣示後送達前提起上訴者，應於判決送達後
10日內補提上訴理由書（須附繕本）。
中    華    民    國    95    年    12    月    15    日
                                  書記官  鍾淑美


司法院資訊處製作；財團法人民間司法改革基金會備份。
